【裁判字號】    98,上更(一),130
【裁判日期】    981029
【裁判案由】    妨害自由
【裁判全文】
臺灣高等法院高雄分院刑事判決     98年度上更(一)字第130號
上  訴  人  臺灣高雄地方法院檢察署檢察官
被      告  乙○○
上列上訴人因被告妨害自由案件，不服臺灣高雄地方法院95年度
簡上字第605 號中華民國95年12月14日第一審判決（聲請簡易判
決處刑案號：臺灣高雄地方法院檢察署95年度偵字第6735號），
提起上訴，經判決後，由最高法院發回更審，本院判決如下：
    主  文
原判決撤銷。
本件免訴。
    理  由
一、聲請簡易判決處刑意旨略以：被告乙○○與少年戊○○、己○○、丙○○（3 人均另經台灣高雄少年法院以94年度少護
    更字第4 號裁定為訓誡處分）、庚○○因不滿同校（址設於
    高雄縣路竹鄉○○路452 號之樹人醫校）同學甲○○散佈不
    實謠言，竟萌教訓之意，於93年5 月28日中午12時許，被告
    乙○○與少年戊○○等4 人邀甲○○至樹人醫校A 棟3 樓清
    潔室，共同基於傷害、妨害自由之意思聯絡，分別以手、腳
    圍毆甲○○，致甲○○受有背挫傷等傷害，期間，並推由少
    年戊○○、丙○○強行取下甲○○之近視600 度眼鏡及行動
    電話，致使甲○○無法行使權利打電話求援，又甲○○遭乙○○等人毆打時，本欲逃離現場，被告乙○○與少年戊○○
    等人即拉扯甲○○頭髮、衣服，以阻止甲○○逃離該處，剝
    奪甲○○行動自由，持續數分鐘之久，始揚長而去，因認被
    告乙○○涉有刑法第304 條第1 項之強制罪嫌、同法第302
    條第1 項之剝奪他人行動自由罪嫌。
二、刑事訴訟法第302 條第1 款規定，案件曾經判決確定者，應
    諭知免訴之判決，此項訴訟法上所謂一事不再理之原則，關
    於實質上一罪或裁判上一罪，均有其適用，牽連犯係裁判上
    一罪，如其方法或結果之犯罪行為，業經判決確定，其效力
    當然及於全部，倘檢察官復就牽連犯中之方法或結果行為，
    重行起訴，即應諭知免訴之判決，不得再予論科。（最高法
    院60年台非字第77號判例參照）。又被告行為後，刑法第55
    條牽連犯之規定，業於94年2 月2 日修正公布刪除，並於95
    年7 月1 日施行，則被告之犯行，因行為後新法業已刪除牽
    連犯之規定，此刪除雖非犯罪構成要件之變更，但顯已影響
    行為人刑罰之法律效果，自屬法律有變更，依新法第2 條第
    1 項規定，比較新、舊法結果，仍應適用較有利於被告之行
    為時法律即舊法論以牽連犯（最高法院95年第8 次刑事庭會
    議決議參照），先予明。
三、經查被告乙○○於93年5 月28日中午12時30分許，與少年戊○○、徐苑玲、丁○○等人，在樹人醫校A 棟3 樓清潔室，
    共同基於傷害之意思聯絡，分別以手、腳圍毆甲○○，致甲○○受有背挫傷等傷害部分，業經檢察官於94年4 月27日以
    94年度調偵字第204 號案件為緩起訴處分，此有該94年度調
    偵字第204 號案件緩起訴處分書可稽（見94年度調偵字第20
    4 號案影印卷第20頁以下），該緩起訴處分書並已敘明妨害
    自由部分無証据証明，惟此部分（指妨害自由部分）與上揭
    緩起訴部分有方法結果之牽連關係，不另為不起訴處分（見
    該緩起訴處分書第三項）。
四、又查檢察官於95年3 月15日就被告妨害自由部分，重行向原
    審聲請簡易判決處刑，此有臺灣高雄地方法院檢察署95年度
    偵字第6735號檢察官聲請簡易判決處刑書在卷可考。另被告
    所犯傷害罪部分，經檢察官於95年7 月1 日以95年度撤緩字
    第237 號撤銷緩起訴處分，並於95年11月7 日以95年度撤緩
    偵字第348 號，向原審聲請簡易判決處刑，有該署上開撤銷
    緩起訴處分書及聲請簡易判決處刑書在卷可稽。嗣經原審法
    院於96年8 月31日，以95年度簡字第7604號，就被告傷害罪
    部分，判處被告有期徒刑4 月，減為有期徒刑2 月確定在案
    ，有原審95年度簡字第7604號刑事簡易判決及臺灣高等法院
    被告前案紀錄表在卷可稽。本件被告傷害罪部分既經判決確
    定，則與之有牽連犯關係之妨害自由罪部分，應為傷害罪判
    決既判力所及，依上開判例之意旨，本件被告應為免訴之判
    決。原審未予詳查，遽為被告此部分無罪之諭知，自有未合
    。公訴人上訴意旨，指稱被告此部分應為科刑之判決，亦無
    足取，然原判決既有上述可議，自應由本院將原判決撤銷改
    判，另為被告免訴之判決。
據上論斷，應依刑事訴訟法第369 條第1 項前段、第364 條、第
302 條第1 款，判決如主文。
本案經檢察官蔡國禎到庭執行職務。
中    華    民    國    98    年    10    月    29    日
                  刑事第九庭    審判長法  官  莊秋桃
                                      法  官  范惠瑩
                                      法  官  謝宏宗
以上正本證明與原本無異。
如不服本判決應於收受本判決後10日內向本院提出上訴書狀，其
未敘述上訴理由者，並得於提起上訴後10日內向本院補提理由書
狀（均須按他造當事人之人數附繕本）「切勿逕送上級法院」。
中    華    民    國    98    年    10    月    29    日
                                      書記官  蘇恒仁


司法院資訊處製作；財團法人民間司法改革基金會備份。
